臺灣臺中地方法院刑事判決
111年度易字第1688號
公  訴  人  臺灣臺中地方檢察署檢察官
被      告  游若望


上列被告因妨害名譽案件，經檢察官提起公訴（111年度偵字第3
0476號），本院判決如下：
    主    文
游若望犯公然侮辱罪，處罰金新臺幣陸仟元，如易服勞役，以新
臺幣壹仟元折算壹日。
    犯罪事實
一、游若望與陳浩貞為相鄰攤販，緣陳浩貞於民國111年5月31日
    16時許，在其所經營位於臺中市○○區○○○○路000號黎明黃昏
    市場貞心豆花攤前，與游若望之妻討論漏水問題，游若望聽
    聞後心生不滿，竟基於公然侮辱之犯意，在上開不特定多數
    人得以共見共聞之豆花攤前，對陳浩貞辱罵「幹你娘」等穢
    語，足以貶損陳浩貞之人格及社會評價。
二、案經陳浩貞訴請臺中市政府警察局第四分局報告臺灣臺中地
    方檢察署檢察官偵查起訴。
    理    由
壹、證據能力方面
一、按被告以外之人於審判外之陳述雖不符刑事訴訟法第159條
    之1至之4等4條之規定，而經當事人於審判程序同意作為證
    據，法院審酌該言詞陳述或書面陳述作成時之情況，認為適
    當者，亦得為證據；當事人、代理人或辯護人於法院調查證
    據時，知有刑事訴訟法第159條第1項不得為證據之情形，而
    未於言詞辯論終結前聲明異議者，視為有前項之同意，同法
    第159條之5定有明文。其立法意旨，在於確認當事人對於傳
    聞證據有處分權，得放棄反對詰問權，同意或擬制同意傳聞
    證據可作為證據，屬於證據傳聞性之解除行為，如法院認為
    適當，不論該傳聞證據是否具備刑事訴訟法第159條之1至第
    159條之4所定情形，均容許作為證據，不以未具備刑事訴訟
    法第159條之1至第159條之4所定情形為前提（最高法院104
    年度第3次刑事庭會議決議參照）。本案判決下列所引用被
    告游若望以外之人於審判外之陳述，對被告而言，性質上屬
    傳聞證據，惟經本審審理時提示並告以要旨，經檢察官、被
    告表示意見，均未爭執該等證據之證據能力（見本院卷第38
    頁至第39頁），本審審認上開證據作成時之情況，應無違法
    取證或不當情事，與本案待證事實間復具有相當之關聯性，
    以之作為證據應屬適當，依刑事訴訟法第159條之5規定，自
    有證據能力。
二、又傳聞法則乃對於被告以外之人於審判外之言詞或書面陳述
    而為之規範。本案判決以下引用之非供述證據，並無刑事訴
    訟法第159條第1項規定傳聞法則之適用，經本審於審理時依
    法踐行調查證據程序，與本案待證事實具有自然之關聯性，
    且無證據證明係公務員違法取得之物，依法自得作為證據。
貳、實體方面
一、訊據被告固坦承有於111年5月31日16時許，在臺中市○○區○○
    ○○路000號黎明黃昏市場貞心豆花攤前，辱罵「幹你娘」等
    語，然矢口否認有何本案犯行，辯稱：伊並非針對告訴人陳
    浩貞，當時係在罵伊太太，要伊太太不要亂處理等語。惟查
    ，被告確有於上揭時間，在不特定人可得共見共聞之市場攤
    位前，對告訴人辱罵「幹你娘」等語，業據告訴人於警詢及
    偵查中指訴明確，並有111年6月6日員警職務報告、台中市
    第四分局黎明派出所110報案紀錄單、本院111年9月28日勘
    驗筆錄、及監視器畫面擷圖、現場照片共3張在卷可稽（見
    偵卷第21頁、第33頁至第35頁、第39頁至第43頁；本院卷第
    37頁至第38頁），堪以認定。被告固以前詞置辯，然觀諸被
    告前於警詢時自陳：當時因為地板漏水問題跟告訴人發生口
    角，因為告訴人要伊等協助分攤費用，伊方與告訴人理論，
    當時罵「幹你娘」，只是口頭禪，不是要罵告訴人，後來也
    有向告訴人道歉等語（見偵卷第25頁）；於偵查及本院審理
    時始改稱：伊當時並不知道告訴人在現場，罵「幹你娘」是
    針對伊太太等語（見偵卷第62頁；本院卷第36頁至第37頁）
    ，對於當時究係有無辱罵告訴人、甚而對於告訴人當時是否
    在現場，前後所述顯有不一，所言能否可採顯然有疑。且參
    以告訴人與被告配偶討論漏水問題時，告訴人向被告配偶表
    示「你們自己也沒有檢查清楚」時，被告即出現稱：「你現
    在是在說三小啦」，被告配偶上前阻止被告，被告並手指告
    訴人攤位後方，稱：「本來那邊也漏水這邊也漏水，這邊是
    你的沒有錯，說三小，幹你娘勒」，有本院111年9月28日勘
    驗筆錄可佐（見本院卷第37頁），倘如被告所言當時係在辱
    罵其配偶，當無刻意手指告訴人攤位處，並表示「稱該處亦
    有漏水」等語之行為，且亦無刻意在告訴人面前辱罵其配偶
    之理，是其所辯顯與事實未合，難為可採。被告係因告訴人
    向其配偶表示漏水問題，被告方亦需負責時，被告有所不滿
    而對告訴人辱罵「幹你娘」等語，顯可認定。本案事證已臻
    明確，被告犯行堪以認定，應予依法論科。
二、核被告所為，係犯刑法第309條第1項之公然侮辱罪。爰以行
    為人責任為基礎，審酌被告因與告訴人間為相鄰關係，僅因
    漏水問題，未能循以理性管道溝通，而以上開言語辱罵告訴
    人，所為實有不該；惟被告犯後否認犯行，並因雙方金額差
    距過大而無從成立調解之犯後態度，暨其犯罪之動機、目的
    、手段、對告訴人人格上之貶損情形；兼衡被告自述高中畢
    業之智識程度，月收入約新臺幣2萬元，有一名子女需扶養
    ，勉持之家庭經濟狀況（見本院卷第41頁）等一切情狀，量
    處如主文所示之刑，並諭知易服勞役之折算標準。
三、依刑事訟訴法第299條第1項前段，刑法第309條第1項、第42
    條第3項前段，刑法施行法第1條之1第1項，判決如主文。
本案經檢察官廖育賢提起公訴，檢察官楊雅婷到庭執行職務。
中　　華　　民　　國　　111 　年　　10　　月　　26　　日
                  刑事第十二庭  法  官  吳逸儒
以上正本證明與原本無異。
如不服本判決應於收受送達後20日內向本院提出上訴書狀，並應
敘述具體理由；其未敘述上訴之理由者，應於上訴期間屆滿後20
日內向本院補提理由書（均須按他造當事人之人數附繕本）「切
勿逕送上級法院」。
告訴人或被害人如不服判決，應備理由具狀向檢察官請求上訴，
上訴期間之計算，以檢察官收受判決正本之日起算。
  　 　　 　　　　　　　　　　　書記官  陳俞君
中　　華　　民　　國　　111 　年　　10　　月　　26　　日

附錄論罪科刑法條
中華民國刑法第309條
公然侮辱人者，處拘役或9千元以下罰金。
以強暴犯前項之罪者，處1年以下有期徒刑、拘役或1萬5千元以
下罰金。